【裁判字號】    98,審訴,435
【裁判日期】    980410
【裁判案由】    違反著作權法
【裁判全文】
臺灣桃園地方法院刑事判決             98年度審訴字第435號
公  訴  人  臺灣桃園地方法院檢察署檢察官
被      告  丁○○
上列被告因違反著作權法案件，經檢察官提起公訴（97年度偵字
第23142 號），被告於準備程序進行中，就被訴事實為有罪之陳
述，經本院告知簡式審判程序意旨，並聽取當事人之意見後，本
院合議庭裁定依簡式審判程序審理，判決如下：
    主  文
丁○○意圖銷售而擅自以重製於光碟之方法，侵害他人之著作財
產權，處有期徒刑捌月，扣案之如附表一至四所示之物均沒收。
    事  實
一、丁○○前於民國96年間因違反著作權法案件，經臺灣桃園地
    方法院檢察署檢察官為緩起訴處分確定，並於97年2 月25日
    執行完畢。詎其仍不知悛悔，明知附表二所示之動畫視聽著
    作分別係附表二所示之公司在臺灣地區獨家享有重製、發行
    與租售錄影帶、VCD 、DVD 等權利之視聽著作，未經附表二
    所示公司同意或授權，不得擅自重製、散布、意圖散布而持
    有；又明知附表三所示之電影、幼教視聽著作，係附表三所
    示之公司享有著作財產權之視聽著作，未經附表三所示之公
    司同意或授權，不得擅自重製、散布、意圖散布而持有；另
    明知附表四之電影、幼教、動畫等視聽著作，雖或著作權人
    不詳，或在國內發行公司不詳，惟依著作權法第10條或同法
    第4 條第2 款及世界貿易組織（WTO） 「與貿易有關之智慧
    財產權協定」之國民待遇原則等規定，亦均屬受我國著作權
    法所保護享有著作權之視聽著作，非經各該著作權人之同意
    或授權，不得擅自重製、散布、意圖散布而持有。丁○○竟
    意圖銷售，而基於擅自以重製於光碟之方法，侵害他人之著
    作財產權之單一行為決意，於97年6 月間某日起，在其桃園
    縣桃園市○○○街12號3 樓住處，先或以其所有電腦主機2
    台（內建燒錄機、光碟機），利用電腦網路連結至不詳地區
    之不明網站，下載視聽著作檔案後，儲存重製於其上開電腦
    主機硬碟內；或至影音光碟出租店租賃視聽著作，再以上開
    電腦主機內建之燒錄機，未經著作財產權人之同意或授權，
    將附表二至四所示之視聽著作燒錄重製成視聽光碟（下稱盜
    版光碟）。並自97年6 月間某日起至97年7 月30日止，利用
    前開電腦主機之電腦網路連結至露天拍賣網站，以其所申請
    之kent5868tw帳號登入後，在該網站上刊登販賣如附表二至
    四所示視聽著作盜版光碟之訊息，以每片光碟售價新臺幣（
    下同）35元起標，另加運費30元，供不特定人出價競標，並
    提供其申請之電子信箱babyhouse999@gmail.com供為客戶與
    之聯絡之信箱，待買家選定購買之盜版光碟，並匯款至丁○
    ○向香港商香港上海匯豐銀行（下稱匯豐銀行）申請開立之
    帳號為000000000000號帳戶後，丁○○再將買家所訂購之盜
    版光碟，利用不知情之郵務人員，寄送予買家以營利，而以
    此意圖銷售而擅自重製於光碟、散布光碟重製物之方法侵害
    上開著作財產權人之著作財產權。嗣內政部警政署保安警察
    隊第二總隊第一大隊第三中隊高雄分隊警員執行網路巡邏勤
    務時喬裝買家，於97年6 月13日以100 元（含運費30元）之
    價格，向丁○○標得2 片巧虎歡唱律動組歡唱光碟，丁○○
    亦以郵寄之方式將前開光碟寄送予喬裝警員，該光碟經送日
    商貝樂思股份有限公司臺北分公司（下稱日商貝樂思公司臺
    北分公司）鑑定結果確係盜版光碟後，於同年7 月30日，在
    丁○○上開住處，為內政部警政署保安警察隊第二總隊第一
    大隊持本院核發之搜索票查獲，並扣得附表一編號2 至5 所
    示之供本件重製光碟所用之物，及附表二至附表四所示之盜
    版光碟。
二、案經普威爾國際股份有限公司（下稱普威爾公司）、木棉花
    國際股份有限公司（下稱木棉花公司）、群英社國際股份有
    限公司（下稱群英社公司）、附表三所示之公司訴由，暨內
    政部警政署保安警察第二總隊第一大隊第三中隊報請臺灣桃
    園地方法院檢察署檢察官偵查起訴。
    理  由
一、本案被告丁○○所犯為死刑、無期徒刑或最輕本刑為3 年以
    上有期徒刑以外之罪，其於本院準備程序中就前揭被訴事實
    為有罪之陳述，經本院告知簡式審判程序之旨，並聽取當事
    人意見後，本院合議庭依刑事訴訟法第273 條之1 第1 項規
    定，裁定由受命法官獨任進行簡式審判程序，合先敘明。
二、前開犯罪事實，業據被告丁○○分別於警詢、檢察官訊問及
    本院審理中坦承不諱，並經證人即財團法人臺灣著作權保護
    基金會（下稱臺灣著作權保護基金會）代理人藍仁駿、普威
    爾公司代理人丙○○、木棉花公司代理人乙○○、群英社公
    司代理人甲○○、證人即警員蔡明景分別於警詢及檢察官訊
    問中證述無訛，且有查獲照片、雅虎奇摩電子信箱信件列印
    、露天拍賣網站會員資料、拍賣頁面、關於我頁面列印、GM
    AIL 電子信箱頁面列印、匯豐銀行97年11月27日（97）港匯
    銀（總）字第9086號函之帳戶基本資料及檢附之交易明細列
    印、臺灣著作權保護基金會、日商貝樂思公司、普威爾公司
    、木棉花公司、群英社公司出具之鑑識報告、檢視證明書、
    鑑識證明書等在卷可稽，另有如附表一至四所示之物及盜版
    光碟等物扣案可資佐證，足徵被告自白與事實相符，本件事
    證明確，被告犯行堪以認定。
三、核被告丁○○所為係犯著作權法第91條第3 項之意圖銷售而
    擅自以重製於光碟之方法，侵害他人之著作財產權。按著作
    權法第91條第2 項既係規定意圖銷售或出租而擅自重製他人
    著作，則依低度行為吸收於高度行為之原則，其出賣散布重
    製他人著作之行為，當吸收於擅自重製行為之中，自應專依
    重製之規定處罰（最高法院92年度台上字第1425號判決意旨
    參照）。丁○○意圖散布（販賣）而持有侵害著作財產權之
    重製光碟之低度行為，為散布（販賣）侵害著作財產權之重
    製光碟之高度行為所吸收，而其明知係侵害著作財產權之重
    製光碟而散布（販賣）之低度行為，又為意圖銷售而擅自以
    重製於光碟之方法侵害他人之著作財產權之高度行為所吸收
    ，均不另論罪，檢察官認係數罪併罰，容有誤會。又按刑事
    法若干犯罪行為態樣，本質上原具有反覆、延續實行之特徵
    ，立法時乃予特別歸類，定為犯罪構成要件之行為要素，此
    在學理上則稱為「集合犯」，凡職業性、營業性或收集性等
    具有重複特質之犯罪，例如經營、從事業務、收集、販賣、
    製造、散布等行為，均屬之，是故，如行為人係基於概括犯
    意，在密切接近之一定時、地，多次反覆實行相同之犯罪行
    為，倘依社會通念，於客觀上認為符合一個反覆、延續性之
    行為觀念者，於刑法評價上，即應僅成立一罪（最高法院95
    年度台上字第4686號判決可資參照）。而著作權法第91條第
    3 項之犯罪，以意圖銷售為其構成要件要素，而銷售者係以
    營業牟利也，本質上即具有反覆性，是行為人基於一個意圖
    銷售之決意，在密切接近之一定時間及空間內反覆從事以重
    製於光碟之方法侵害他人之著作財產權之行為，於行為概念
    上，應認屬上開所指之集合犯，而為實質上一罪，論以一罪
    即為已足，附此敘明。爰審酌被告前已因販售盜版光碟之行
    為，經臺灣桃園地方法院檢察署檢察官為緩起訴處分，竟於
    緩起訴處分期滿後，再為本件犯行，顯對著作財產權欠缺尊
    重，惟念被告於查獲後始終坦承犯行，悔意殷殷，兼衡以侵
    害著作財產權之期間、數量等一切情狀，量處如主文所示之
    刑，以示懲儆。末查扣案如附表一編號1 、附表二至四所示
    之視聽盜版光碟，均為被告丁○○犯著作權法第91條第3 項
    之罪所重製所得之物；附表一編號2 至5 所示之物，則均為
    被告丁○○犯本件著作權法第91條第3 項所用之物，此業經
    被告丁○○坦認在卷，其中附表一編號1 之盜版視聽光碟雖
    已賣出而非被告所有，然依著作權法第98條但書之規定，不
    以屬於犯人者為限，爰均依著作權法第98條之規定宣告沒收
    。
據上論斷，應依刑事訴訟法第273 條之1 第1 項、第299 條第1
項前段，著作權法第91條第3 項、第98條，判決如主文。
本案經檢察官蔡如惠到庭執行職務。
中    華    民    國    98    年    4     月    10    日
                        刑事庭    法  官  劉為丕
以上正本證明與原本無異。
如不服本判決，應於判決送達後10日內向本院提出上訴狀（應附
繕本），其未敘述上訴理由者，應於上訴期間屆滿後20日內補提
理由書狀於本院，上訴於臺灣高等法院。
                                  書記官  陳淑瓊
中    華    民    國    98    年    4     月    10    日
附錄本案論罪科刑依據之法條：
著作權法第91 條
擅自以重製之方法侵害他人之著作財產權者，處三年以下有期徒
刑、拘役，或科或併科新臺幣七十五萬元以下罰金。
意圖銷售或出租而擅自以重製之方法侵害他人之著作財產權者，
處六月以上五年以下有期徒刑，得併科新臺幣二十萬元以上二百
萬元以下罰金。
以重製於光碟之方法犯前項之罪者，處六月以上五年以下有期徒
刑，得併科新臺幣五十萬元以上五百萬元以下罰金。
著作僅供個人參考或合理使用者，不構成著作權侵害。
附表一：
┌──┬──────────────────┬────┐
│編號│     品         名                  │  數量  │
├──┼──────────────────┼────┤
│ 1. │巧虎歡唱律動組歡唱光碟              │2片     │
├──┼──────────────────┼────┤
│ 2. │空白光碟                            │856片   │
├──┼──────────────────┼────┤
│ 3. │出貨單                              │1本     │
├──┼──────────────────┼────┤
│ 4. │電腦主機（內建燒錄器、光碟機各1 台）│1台     │
├──┼──────────────────┼────┤
│ 5. │電腦主機（內建燒錄器、光碟機各2 台）│1台     │
└──┴──────────────────┴────┘


司法院資訊處製作；財團法人民間司法改革基金會備份。
